臺灣高等法院刑事判決　　　　　　　　96年度上訴字第3855號
上　訴　人
即　被　告　乙○○
選任辯護人　趙國生律師
　　　　　　周珮琦律師
上　訴　人
即　被　告　甲○○
選任辯護人　張漢榮律師
上列上訴人等因毒品危害防制條例案件，不服臺灣臺北地方法院
96年度訴字第530號，中華民國96年8月21日第一審判決（起訴案
號：臺灣臺北地方法院檢察署96年度偵字第4937號），提起上訴
，本院判決如下：
    主  文
原判決撤銷。
乙○○、甲○○共同運輸第三級毒品，各處有期徒刑陸年。扣案
之第三級毒品「硝西甲泮」壹萬捌千柒百貳拾陸顆計淨重伍千參
百柒拾玖點拾柒公克（原18729顆總計淨重5379.77公克，取 3顆
計重0.60公克鑑定用罄）和包裝上開第三級毒品「硝西甲泮」之
包裝鋁箔袋總重捌拾柒點玖壹公克，均沒收之。
    事  實
一、乙○○、甲○○二人均明知「硝西甲泮（ Nimetazepam，俗
    稱一粒眠）」係屬毒品危害防制條例第 2條第2項第3款規定
    之第三級毒品，不得任意持有、運輸之，竟共同基於運輸第
    三級毒品之犯意聯絡，受自稱「阿不」和「香港大哥」等兩
    名真實年籍姓名均不詳男子之指示，欲轉運輸「硝西甲泮」
    出國送至馬來西亞國以牟利，而於民國（下同）96年3月1日
    下午 3時許，由甲○○將綽號「阿不」之男子所交付用紙箱
    包裝之「硝西甲泮」1萬8,729顆，以車牌號碼 DK-3573號之
    自用小客車，載送前往臺北市○○區○○街90號前，交予乙
    ○○與不知情之劉佳勝（檢察官為不起訴處分），同日下午
     3時50分，乙○○偕同手拿該紙箱之劉佳勝步行至臺北市○
    ○區○○街2段152號前，旋為員警在該處查獲，並於該紙箱
    內，查獲扣得第三級毒品「硝西甲泮」1萬8,729顆，總計淨
    重 5379.77公克（總毛重 5467.68公克，含包裝鋁箔袋總重
    87.91公克），始查悉上情。
二、案經行政院海岸巡防署海岸巡防總局北部地區巡防局移送臺
    灣臺北地方法院檢察署檢察官偵查起訴。
    理  由
一、訊據上訴人即被告甲○○承認於96年 3月1日下午3時許，將
    扣案之紙箱，以車牌號碼 DK-3573號自用小客車載送往臺北
    市○○區○○街90號前，交予乙○○與劉佳勝之事實，惟辯
    稱：其不知交付之物是毒品云云；上訴人即被告乙○○承認
    是應「劉大哥」之要求，自被告甲○○處取得扣案物之事實
    ，但辯稱：伊欠香港人劉大哥錢，同意劉大哥寄放物品，劉
    大哥告知寄放物係安眠藥，不知被告甲○○交付的是毒品，
    伊主觀上認為接受寄放之物係安眠藥云云。經查：
  (一)被告甲○○於96年3月1日下午 3時許，將扣案之紙箱，以車
    牌號碼 DK-3573號自小客車載往台北市○○區○○街90號前
    ，交付被告乙○○收受時為警查獲，並自紙箱內查得橘色圓
    型藥錠 1萬8729顆之事實，業據被告甲○○、乙○○承認不
    諱，且扣案之橘色圓型藥錠 1萬8729顆，送請鑑定，驗前總
    毛重5467.68公克（含包裝鋁箔袋重87.91公克，因此淨重為
    5379.77公克），隨機抽取 3顆磨混鑑定，以氣相層析/質譜
    分析法暨核磁共振分析法，結果為：檢驗出第三級毒品硝甲
    西泮成分，純度約為4.1%，取0.60公克鑑定用罄，總餘淨重
    5379.17公克，此有內政部警政署刑事警察局局96年3月30日
    刑鑑字第0960038789號鑑定通知書可稽（見台灣臺北地方法
    院檢察署96年度偵字第4937號卷第頁179）。
  (二)按事實足認被告或犯罪嫌疑人涉犯最輕本刑三年以上有期徒
    刑罪嫌，並危害國家安全或社會秩序，情節重大而有相當理
    由可信其通訊內容與本案有關，不能或難以其他方法蒐集或
    調查證據，偵查中得由檢察官核發通訊監察書。通訊保障及
    監察法第5條第1項第1款、第2項明文規定。查本件被告乙○
    ○使用之門號0000000000號行動電話之監聽通話內容，係根
    據行政院海岸巡防署海岸巡防局北部地區巡防局聲請、台灣
    台北地方法院檢察署檢核發之96年北檢大餘聲監續字第
    000246 號及96年北檢大餘聲監續字第000293號通訊監察書
    所為（見台灣台北地方法院檢察署96年度偵字第4983號卷第
    94頁至第97頁）。而該等通訊監察書並依當時線索知悉的犯
    罪嫌疑人綽號記載案由、涉犯法條、監察對象、監察通訊種
    類及號碼等足資識別的特徵、監察處所、監察理由、監察期
    間、監察方法、聲請機關或依職權核發機關、執行機關、適
    用法條、監察結果報告等事項，符合通訊保障及監察法的法
    定程式，具有證據能力。監聽所得錄音，依憑機械力錄製，
    未經人為操作、不摻雜個人主觀意念，具證據能力；將上述
    具有證據能力監聽所得錄音具體以文字紀錄，屬公務員本於
    職務製作的紀錄文書。譯文所載，並無顯然不可信之情，依
    刑事訴訟法第159條之4第1款規定，得為證據，合先敘明。
    被告乙○○於警詢、檢訊、及原審羈押庭已自承：伊有使用
    0000000000行動電話門號；係「香港大哥」安排要把扣案之
    物運至馬來西亞；0000000000行動電話通訊監察紀錄係伊與
    被告甲○○、「香港大哥」等人之對話內容等情。被告甲○
    ○於警詢、檢訊、及原審羈押庭亦自承：伊確實知道「阿不
    」要渠轉交予被告乙○○的扣案物品不是什麼好東西，
    0000000000行動電話通訊監察紀錄係伊與被告乙○○之對話
    內容等情無訛。
  (三)被告乙○○使用之0000000000電話之監聽紀錄如下：
  1.96年2月12日22時04分，某男子撥打被告乙○○之電話：
   「B（某男子）：堂妹阿，我現在在大陸這一邊，他們有個朋
    友講他過年月底有個團過去，問我要不要幫他... 應當你就
    20..A（乙○○）：好。B：可不可以？A：我來聯絡看看。
    .... A：那你那個可以寄幾個？B：原則上也是五個左右啦。
     A：如果沒有那麼多呢？ B：那再商量啦好不好？A：好。B
    ：原則上他一團差不多50個左右。A：好。B：那你看什麼時
    候答應我，我再給你confirm一下。A：好。 B：什麼時候？
    再幾天？A：這兩天，我在聯絡看看他有沒有開工啊。B：好
    ，你看七八成有沒有把握呢？ A：就是怕沒有。B：沒有？A
    ：對呀。B：沒有就比較.. 沒關係少一點看看怎麼樣啦，我
    在調解看看怎麼樣啦，好不好。A：好。B：一、兩天我就給
    你電話。A：好。」
  2.96年 2月12日22時28分，被告乙○○撥打被告甲○○使用之
    0000000000電話：「 A（乙○○）：你那邊現在情形怎麼樣
    ？B（甲○○）：一定要過年之後啦。A：20幾號可以嗎？差
    不多23、24號？ B：可能還來不及喔，我得到的消息是說過
    完年之後啊。 A：23號沒辦法嗎？B：23號初幾啊？A：我跟
    你講.. 不要超過25號.. B：不要超過25號喔？A：你看看你
    有要去嗎？B：我問問看好嗎？A：你如果要去我們就兩個一
    起給他...25 號以前給他.. 不然他就要出發了..B：我想可
    能應該沒那麼早。A：不然你快去聯絡看看啊。B：好啊，我
    問看看。A：好啊，如果有辦法我就兩個人這樣啊。B：明天
    告訴你好嗎？A：你盡量喬看看，問看看要一樣的啊。B：OK
    。」
  3.96年2月13日12時6分，被告乙○○撥打被告甲○○
    0000000000 號行動電話：「A（乙○○）：你有聯絡看看嗎
    ？B（甲○○）：晚一點啊。A：如果有的話，你看能不能我
    們一起走？B：我知道。A：不然我怕我們過年後又不知道什
    麼時候了，你知道嗎？B：好啊。A：如果又沒有車的話，我
    們兩個又沒了。 B：好。A：我怕停工。B：好，我看怎麼樣
    ，晚一點打給妳。A：盡量啦。B：OKOK。」
  4.96年2月14日01時26分，被告乙○○撥打被告甲○○
    0000000000號行動電話：「A（乙○○）：有消息嗎？B（甲
    ○○）：沒有，他跟我說過完年後才會知道。20幾號就過完
    年了耶。 B：對啊，他就這樣跟我說啊，他說現在上面都還
    不知道啊。A：過完年是要到什麼時候？B：我不知道啊，他
    說有消息就馬上打給我了。 A：等你有消息的時候就已經沒
    團可以走了。 B：沒辦法啊。A：你沒問阿政那邊有沒有？B
    ：沒有啦，我問過了，我下午才剛跟他吃飯而已。 A：他那
    邊不是有好幾組嗎？B：都沒有了。A：是喔。B：對啊。A：
    你那邊有人要嗎？B：要什麼？A：我想說看我朋友這裡，看
    他有沒有。 B：要價錢可不可以啊，價錢不可以也沒用啊，
    東西不行也沒用啊。 A：他那裡之前是都有去，他就沒用我
    們這邊的，你聽的懂嗎？ B：恩。A：對啊。B：有是最好了
    啊。A：如果有一樣的，你要一起過去嗎？B：我要跟人家說
    啊，要先拿東西啊。 A：要拿的話就麻煩了，不知道哪時候
    才能回來了。B：沒辦法啊。A：如果有辦法，你那邊確定有
    辦法過去嗎？你那邊有辦法跟我們組團嗎？他說五箱... 五
    件這樣子啊。B：要東西可以啊，東西不行也沒辦法啊。A：
    是喔。B：對啊，一定是這樣的。A：恩，他說明天打給我，
    所以我才看你這邊怎麼樣啊，不然過年要過到什麼時候？對
    不對？不然我就要去找別人。 B：就說一有消息就會打給我
    了。 A：我不能等你等到什麼時候啊，我一些帳又卡住了，
    不然我不動也不行啊。 B：恩。A ：不然你又不會打電話給
    我，變成我自己要想辦法啊。 B：之前叫妳早一點，有辦法
    ，妳就不要。A：也許那時候沒有比較好。B：哪有沒比較好
    。A：你不是那時候量多？B：那時候量多有辦法先過去就過
    去啊，拜託。A：恩.... 」
  5.96年2月23日15時03分，被告甲○○以 0000000000號行動電
    話撥打被告乙○○ 0000000000號行動電話：「B：姊仔，怎
    麼樣？ A：你有準備嗎？B：有啊？A：我是問一下看你有沒
    有準備？ B：有啦，東西準備好了。A：好啦。B：我等電話
    就對了？A：對。B：OK。」
  6.96年 2月23日15時05分，被告乙○○撥打被告甲○○
    0000000000號行動電話：「 A（乙○○）：我忘了跟你講了
    ，你要檢查一下喔。B（甲○○）：我知道，了解。」
  7.96年 2月23日23時09分，某男子以0000000000號行動電話撥
    打被告乙○○ 0000000000號行動電話：「A（乙○○）：大
    哥，新年快樂。B：恭喜發財，你在家還是在哪裡？A：沒有
    ，我.B：我回台北了。A：你現在回來了。B：我回台北了。
    A：剛回來了是不是。B：對。A：你有沒有聯絡？B：原則上
    有了。A：恩，那什麼時候，我這邊都OK了。B：都OK了？好
    ，那見面再談，妳什麼時候有空？A：晚一點。」
  8.96年 2月26日23時35分，某男子以0000000000號行動電話撥
    打被告乙○○ 0000000000號行動電話：「B：如果對方船位
    還沒寄給你的話，我想先拖一拖下一期團體再一起好了，大
    概再十幾天。 A（乙○○）：先交給你好了，因為他們在等
    我。B ：你現在給我沒有用啦。A：什麼時候要拿？B：再過
    幾天，那船還沒有走嘛，等下一期再過個十天八天再講好不
    好？ A：你還沒有離開嗎？B：還沒離開。A反正你離開前我
    們會處理好就對了？ B：對，拖個時間，人家要那個一下嘛
    。 A：有，有跟他講，我今天有打給他了，他有收一點了。
    B：大家都很不方便對不對？A：他人在新加坡還沒有回去那
    邊。B ：所以他也答應你了，再拖這個禮拜，你也沒有衝動
    一點對不對？ A：好。B：好。A：大約幾號？大約跟我講一
    下，因為我要跟我朋友這邊講一下。 B：這個禮拜以內，因
    為下個禮拜整個船才走，但是我本身我要回家。A：喔。...
    」
  9.96年 2月27日12時23分，被告甲○○以0000000000號行動電
    話撥打被告乙○○0000000000號行動電話：「A（甲○○）
    ：喂，姊仔。 B：恩。A：你那邊怎麼樣？B：過兩天啦。A
    ：還要過兩天？ B：對，因為他下禮拜才要去。A：恩？B：
    我想說不要那麼急著拿啊。 A：喔，人家再催我了。B：喔
    ，還是你要先拿回去？我過兩天就拿了。A：好啦，OK。B：
    好。」
  10.96年 2月28日11時50分，某男子以0000000000號行動電話撥
    打被告乙○○ 0000000000號行動電話：「..B：我是想我禮
    拜天走的話。A（乙○○）：恩？B：機場要三個鐘頭以前上
    飛機。A：恩。B：可能禮拜天就沒有空了。A：恩。B：看能
    不能早一、兩天事情能夠解決，看這一、兩天怎麼樣？ A：
    好啊，那你看什麼時候啊，我就什麼時候給你。 B：好，原
    則上.. A：我朋友在等我啊。 B：那我看禮拜四、五解決算
    了。 A：禮拜四的下午好不好？B：也可以。A：禮拜四的下
    午大概幾點？ B：對方這兩天有跟你處理喔？A：有。B：好
    。A：哪我們約禮拜四的下午三點？B：我有空過去找你談談
    好不好？A：好啊。... 」
  11.96年 2月28日13時15分，被告乙○○撥打被告甲○○
     0000000000號行動電話：「A（乙○○）：晚一點可以嗎？
    B（甲○○）：今天喔。A：對。B：我問問看好嗎。A：我跟
    你說因為我可能明天下午要給人家了。B：恩？A：我想說今
    天拿不到的話，我明天早上要忙。B：OK。A：晚一點又要忙
    ，晚一點差不多五點的時候我會提早一個小時打給你。 B：
    OK。 A：我看準備好的話，ㄤ仔頭（台語新台幣）明天中午
    給你，因為今天休息了。B：喔。A：對啊，剛剛我朋友才打
    給我的。B：好啦。A：打給我，他後天就不在了，我想說我
    晚一點上去，用一下準備一下要明天了，今天休息沒辦法。
    ...」
  12.96年 2月28日14時17分，某男子以0000000000號行動電話撥
    打被告乙○○0000000000號行動電話：「..A （乙○○）：
    明天六點可以嗎？在我那裡！B：可以！A：等一下六點，晚
    上六點！B：明天喔？... 」
  13.96年 2月28日15時20分，被告甲○○以0000000000號行動電
    話撥打被告乙○○0000000000號行動電話：「B（甲○○）
   ：姊仔，那個不能簽單耶。A：我知道，我就跟你說今天銀行
    沒開。B：我知道啊。A：不用煩惱，難道你還不能相信我嗎
    ？B：不是我啊，妳懂意思吧。A：我還沒檢查我就先丟給你
    了，不是我再說，我是卡在銀行沒開，這樣聽的懂嗎？ B：
    我知道，我已是這樣跟他說啊。 A：你知道這樣煩惱的話，
    我就不拿了，因為我就是人家早上臨時跟我說他要出國。B
    ：不然我在跟他說看看。 A：你跟他說我卡再今天銀行休息
    還有那個又不是一塊兩塊而已。 B：好啦。我知道，我等一
    下打給你。 A：我明天中午過後，我就去我們等的那裡，馬
    上丟給你了。B：好，我等一下打給你，好嗎？」
  14.96年 2月28日19時42分，被告乙○○撥打被告甲○○
    0000000000號行動電話：「 A（乙○○）：你明天中午左右
    看怎麼樣打給我啦。B（甲○○）：OK。A：人家已經都跟我
    講好了，再等我了。 B：我知道啊，那時候跟你說OK有沒有
    。 A：對啊。B：到現在電話都還不通啊。A：對啊，現在都
    講好了，到時候如果沒有的話，看我要怎麼辦？ B：我是怕
    他那邊不知道會不會有事情，他電話都不通。A：恩。B：有
    什麼事情我一定跟妳說，我又不會騙妳。 A：那我跟你說，
    現在不管怎麼樣，等一下有什麼消息的話，你要打電話來通
    知我。B ：我知道，OK。A：好啦。B：我跟他講好五點半了
    ，到現在一通電話都沒有。A：恩，沒有別人嗎？B：阿？A
    ：沒有別的電話可以聯絡嗎？ B：沒有啦，我們兩個只有對
    一支而已。A ：好啦，不然你敢快連絡看看怎麼樣。」
  15.96年 2月28日20時25分，被告甲○○以0000000000號行動電
    話撥打被告乙○○0000000000號行動電話：「 A（乙○○）
    ：怎麼樣？B（甲○○）：明天下午哪時候？A：你看你幾點
    啊。B：差不多4、5點那時候好嗎？B：還是我明天中午打給
    你，再看幾點？B：OKOK。A：好啦今晚沒辦法了喔。B：OK
    啊，我這裡已經OK了。A：好啦。」
  16.96年 2月28日21時25分，被告乙○○撥打被告甲○○
     0000000000號行動電話：「A（乙○○）：我跟你說，你到
    時候不要用太大，用小份一點，用成兩份沒有關係。 B：我
    知道。A：這樣我比較好提。B：我了解。」
  17.96年3月1日12時51分，被告甲○○以0000000000號行動電話
    撥打被告乙○○ 0000000000號行動電話：「A（乙○○）：
    晚一點好不好？B：不要太晚好不好。A：差不多幾點？因為
    我現在沒有在那邊，我在外面，跟別人在外面。 B：三點半
    有辦法嗎？ A：三點半到那邊是不是？B：對。A：最慢四點
    好不好，不會超過四點。 B：好。」
據上揭通訊監察紀錄可知，被告甲○○交付被告乙○○之扣案物
，係被告乙○○於96年 2月12日接獲一名稱呼被告乙○○為堂妹
之男子電話詢問要不要跟團、寄東西，被告乙○○隨即致電被告
甲○○詢問情況及是否要一起跟；96年 2月14日01時26分，被告
乙○○、甲○○電話聯繫，被告甲○○對乙○○表示：「要看價
錢可不可以」、「價錢不行也沒用、東西不行也沒用啊」；96年
 2月28日確認要取貨之後，並談及當日銀行已關來不及付款，故
約定隔日交款，且被告二人原約定96年 2月28日交貨，因被告甲
○○與上手聯繫取貨較遲，二人還擔心出事，嗣後被告甲○○確
認貨物無虞，即與被告乙○○約定96年3月1日下午取貨，被告乙
○○並要求被告甲○○「不要用太大，用小份一點，用成兩份沒
關係」，且被告乙○○與被告甲○○確認毒品後，另與使用0000
000000號行動電話之男子於96年 2月28日14時17分相約交付扣案
毒品之時、地。綜觀上揭監聽紀錄，隻字未提及有何劉大哥拜託
寄物之事，顯見被告乙○○、甲○○係為跟團寄貨運輸毒品而交
付、收受扣案毒品，且被告乙○○和甲○○二人彼此間，以及被
告乙○○、甲○○和將包裝「硝西甲泮」紙箱交付被告甲○○之
綽號「阿不」男子，以及安排要把扣案之物運至馬來西之「香港
大哥」等 4人間，均有犯意之聯絡。被告甲○○辯稱：其不知交
付之物是毒品云云；被告乙○○辯稱：伊欠香港人劉大哥錢，同
意劉大哥寄放物品，劉大哥告知寄放物物係安眠藥，不知被告甲
○○交付的是毒品，伊主觀上認為接受寄放之物係安眠藥云云，
均屬卸責之詞，顯非可採。
  (四)被告乙○○暨其選任辯護人聲請詰問共同被告甲○○，查證
    被告乙○○是否知悉扣案物是毒品一粒眠？係受誰所託而將
    該毒品交付被告乙○○？以證明被告乙○○並無運輸毒品之
    犯意（見本院卷第39頁）。然查，被告甲○○對於其於96年
    3月1日下午 3時許，將綽號「阿不」之男子所交付以紙箱包
    裝之物，以車牌號碼 DK-3573號自用小客車載送往臺北市○
    ○區○○街90號前，交予乙○○與劉佳勝一事，已否認其知
    悉所交付以紙箱包裝之物是毒品，亦未供出綽號「阿不」男
    子之年籍，則詰問共同被告甲○○，並不能作為對被告乙○
    ○有利之認定，被告乙○○暨其選任辯護人於本案審理時，
    亦未再聲請調查（見本院卷第53頁背面），允宜敘明。
  (五)綜上，本件事證明確，被告乙○○、甲○○二人共同基於運
    輸第三級毒品之犯意聯絡，受「阿不」和「香港大哥」等兩
    名真實年籍姓名均不詳男子之指示，於96年3月1日下午 3時
    許，由甲○○將「阿不」之男子所交付以紙箱包裝之「硝西
    甲泮」1萬8,729顆，以自用小客車，載送往臺北市○○區○
    ○街90號前，交予乙○○，欲轉運輸出國送至馬來西亞國以
    牟利之犯行已堪認定，應依法論科。
二、按「硝西甲泮」係毒品危害防制條例第 2條第2項第3款規定
    之第三級毒品，而按毒品危害防制條例第 4條所謂之「運輸
    」，係指轉運輸送而言，亦即由一地轉運輸送至另一地，不
    以由外國輸送至本國，或由本國運輸至外國為限，在本國境
    內之轉運輸送亦屬之，至於運輸之動機目的是否意在圖利，
    係在為己或為他人，運輸之方法為海運、空運、陸運均非所
    問，零星夾帶或短途持送者，固得斟酌實際情形依持有煙毒
    罪論科，然係指無運輸或販賣之意圖單純持有煙毒者而言，
    非謂凡零星夾帶或短途持送煙毒者，不問其犯意如何概論以
    持有煙毒之罪（參最高法院82年度第 3次刑事庭會議決議、
    司法院院解字第3541號及第3853號解釋意旨）。又所謂「運
    輸」，係指本於運輸意思而搬運輸送而言，倘其有此意圖者
    ，一有搬運輸送之行為犯罪即已成立，並非以運抵目的地為
    完成犯罪之要件；而運輸毒品罪，並不以兩地間毒品直接搬
    運輸送移轉存置於特定地點為限，其以迂迴、輾轉方法，利
    用不相同之運輸工具、方法，將特定之毒品移轉運送至終極
    目的地者，其各階段之運送行為，均不失為「運輸」行為之
    一種，換言之，區別該罪既遂、未遂之依據，應以已否起運
    為準，既已起運，構成該罪之輸送行為即已完成，不以達到
    目的地為既遂條件（最高法院92年度台上字第5426號、第
    3096號判決要旨參照）。查本件被告乙○○、甲○○二人受
    自稱「阿不」與「香港大哥」等兩名男子之指示，欲將扣案
    紙箱內裝「硝西甲泮」1萬8,729顆，轉運輸送至馬來西亞國
    以牟利，而事實上，被告甲○○已將「阿不」所交付以紙箱
    包裝之「硝西甲泮」1萬8,729顆，以車牌號碼DK-3573 號之
    自用小客車，載送往臺北市○○區○○街90號前，交予被告
    乙○○後，被告乙○○偕同手拿該紙箱之劉佳勝步行至臺北
    市○○區○○街2段152號前，旋為警方在該處查獲，則被告
    乙○○、甲○○二人已開始著手搬運、輸送毒品，其等既已
    起運離開現場，已屬既遂。且上開扣案之「硝西甲泮」達1
    萬8,729顆（總毛重5467.68公克，含包裝鋁箔袋總重87.91
    公克，淨重為5379.77公克），非屬微量之毒品，且欲運往
    馬來西亞，渠等二人所為顯非零星夾帶或短途持送之情形，
    是核被告二人所為係犯毒品危害防制條例第4條第3項之運輸
    第三級毒品罪。被告二人雖尚未將毒品運抵馬來西亞即為警
    查獲，惟依前揭說明，自仍該當於運輸第三級毒品既遂之罪
    責。被告運輸過程中非法持有「硝西甲泮」之低度行為為運
    輸之高度行為所吸收，不另論罪。再者，依被告所為供述及
    卷存證據資料，尚無從認定自稱「阿不」與「香港大哥」係
    買賣該第三級毒品之當事人，充其量僅能認定自稱「阿不」
    與「香港大哥」與被告二人間具有運輸之犯意，而參與本件
    犯行，是本件被告二人與該自稱「阿不」與「香港大哥」之
    成年男子間，就運輸第三級毒品之犯行間有犯意聯絡及行為
    分擔，為共同正犯。
三、原審對被告乙○○、甲○○二人論罪科刑，固非無見，然本
    件被查獲扣案之橘色圓型藥錠 1萬8729顆，送內政部警政署
    刑事警察局，驗前總毛重5467. 68公克（含包裝鋁箔袋總重
    87.91公克，因此淨重為5379.77），經隨機抽取 3顆磨混鑑
    定，結果為：檢驗出第三級毒品硝甲西泮成分，純度約為
    4.1%，取 0.60公克鑑定用罄，總餘淨重5379.17公克，此有
    內政部警政署刑事警察局局96年 3月30日刑鑑字第
     0960038789號鑑定通知書可稽，則鑑驗後總餘1萬8726顆，
    計淨重 5379.17公克，原審判決諭知「扣案之硝西甲泮 1萬
     8,729顆（總毛重5467.68公克「含包裝鋁箔袋總重87.91公
    克」，取 0.60公克鑑定用罄，總餘5379.17公克）均沒收之
    。」即有違誤。另扣案之第三級毒品「硝西甲泮」和包裝上
    開第三級毒品「硝西甲泮」之包裝鋁箔袋可以析離，原審均
    依刑法第38條第1項第1款宣告沒收，亦有未合。被告被告乙
    ○○、甲○○二人上訴意旨，仍執前詞，否認犯罪，被告甲
    ○○辯稱：其不知交付之物是毒品云云；被告乙○○亦辯稱
    ：伊向香港人劉大哥借錢，依情理才同意劉大哥寄放物品，
    劉大哥告知寄放物係安眠藥，不知被告甲○○交付的是毒品
    ，伊主觀上認為接受寄放之物係安眠藥云云。然查，被告甲
    ○○交付被告乙○○之硝西甲泮1萬8,729顆，係被告乙○○
    於96年 2月12日接獲一名稱呼被告乙○○為堂妹之男子電話
    詢問要不要跟團、寄東西，被告乙○○隨即致電被告甲○○
    詢問情況及是否要一起跟；96年 2月14日01時26分，被告乙
    ○○、甲○○電話聯繫，被告甲○○對乙○○表示：「要看
    價錢可不可以」、「價錢不行也沒用、東西不行也沒用啊」
    ；96年 2月28日確認要取貨之後，並談及當日銀行已關來不
    及付款，故約定隔日交款，且被告二人原約定96年 2月28日
    交貨，因被告甲○○與上手聯繫取貨較遲，二人還擔心出事
    ，嗣後被告甲○○確認貨物無虞，即與被告乙○○約定96年
    3月1日下午取貨，被告乙○○並要求被告甲○○「不要用太
    大，用小份一點，用成兩份沒關係」，被告乙○○與被告甲
    ○○確認毒品後，另與使用0000000000號行動電話之男子於
    96年 2月28日14時17分相約交付扣案毒品之時、地。上揭監
    聽紀錄，隻字未提及有何劉大哥拜託寄物之事，顯見被告乙
    ○○、甲○○係為跟團寄貨運輸毒品而交付、收受扣案毒品
    。被告甲○○辯稱：其不知交付之物是毒品云云；被告乙○
    ○辯稱：伊欠香港人劉大哥錢，同意劉大哥寄放物品，劉大
    哥告知寄放物物係安眠藥，不知被告甲○○交付的是毒品，
    伊主觀上認為接受寄放之物係安眠藥云云，均屬卸責之詞，
    顯非可採，均已詳如前述。從而，本件事證明確，被告被告
    乙○○、甲○○二人上訴都無理由。惟原判決既有上揭可議
    之處，尚難維持，應予撤銷改判。爰審酌被告乙○○、甲○
    ○二人干犯法紀，受人利用擔任運毒交通角色，所運輸之第
    三級毒品「硝西甲泮」達1萬8,729顆，數量不少，幸未及流
    入市面即遭查獲，否則將加速毒品氾濫，對國際社會之安寧
    秩序及世人之健康所可能產生之危害至鉅，惟念及被告等僅
    為交通角色，非為供己販賣營利，涉案程度較其他共犯輕，
    並審酌其犯罪動機、目的、生活狀況、智識程度等一切情狀
    ，分別量處如主文第二項所示之刑，以資懲儆。另按「毒品
    危害防制條例第2條第2項規定，毒品依其成癮性、濫用性及
    對社會危害性分為四級，並就製造、運輸、販賣、意圖販賣
    而持有、以非法方法使人施用、引誘他人施用及轉讓等不同
    品項毒品之行為，分別定其處罰。至施用或持有第三、四級
    毒品，因其可罰性較低，故予除罪化，僅就施用及持有第一
    、二級毒品科以刑罰。惟鑑於第三、四級毒品均係管製藥品
    ，特於同條例第11條之 1明定無正當理由，不得擅自持有；
    第18條第 1項後段復規定查獲之第三、四級毒品，無正當理
    由而擅自持有者，沒入銷燬之。從而，依同條例第18條第 1
    項後段應沒入銷燬之毒品，專指查獲之施用、持有第三、四
    級毒品而言；倘係查獲之製造、運輸、販賣、意圖販賣而持
    有、以非法方法使人施用、引誘他人施用或轉讓之第三、四
    級毒品，既屬同條例相關法條明文規定處罰之犯罪行為，即
    非該條項應沒入銷燬之範圍。又同條例第19條第1項所定『
    供犯罪所用或因犯罪所得之物』，係指犯第4條至第9條、第
    12條、第13條或第14條第1項、第2項之罪所用或所得之物，
    不包括毒品本身在內，自不得為第三、四級毒品之沒收依據
    （以犯第四條第三項販賣第三級毒品罪為例，其供犯罪所用
    之物，當指『供販賣第三級毒品所用之物』而言；第三級毒
    品本身為販賣之標的，為遂行販賣該毒品使用之物，始屬『
    供犯罪《犯第四條第三項之販賣第三級毒品罪》所用之物』
    ，其理至明）。同條例對於查獲之製造、運輸、販賣、意圖
    販賣而持有、以非法方法使人施用、引誘他人施用及轉讓第
    三、四級毒品之沒收，並無特別規定，如其行為已構成犯罪
    ，則該毒品即屬不受法律保護之違禁物，應回歸刑法之適用
    ，依刑法第38條第1項第1款之規定沒收之。」，最高法院著
    有95年度台上字第4358號、95年度台上字第 911號判決可資
    參照。因此，扣案驗餘之「硝西甲泮」 1萬 8,726顆計淨重
    5379.17公克（原18729顆總計淨重5379.77公克，取3顆計重
    0.60公克鑑定用罄）係屬第三級毒品，揆諸上開說明，應依
    刑法第38條第1項第1款之規定宣告沒收。至包裝上開第三級
    毒品「硝西甲泮」之包裝鋁箔袋（總重 87.91公克），乃防
    止第三級毒品「硝西甲泮」裸露、逸出及潮濕之功用，並便
    於攜帶，且為供被告等運輸第三級毒品「硝西甲泮」所用之
    物，復為共犯所有，爰依毒品危害防制條例第19條之規定宣
    告併予沒收。
據上論斷，應依刑事訴訟法第369條第1項前段、第364條、第299
條第 1項前段，毒品危害防制條第4條第3項、第19條，刑法第11
條、第28條、第38條第1項第1款，判決如主文。
本案經檢察官羅榮乾到庭執行職務。
中　　華　　民　　國　　96　　年　　12　　月　　14　　日
                  刑事第十四庭審判長法　官  陳志洋
                                    法　官  林秀鳳
                                    法　官  沈宜生
以上正本證明與原本無異。
如不服本判決，應於收受送達後十日內向本院提出上訴書狀，其
未敘述上訴之理由者並得於提起上訴後十日內向本院補提理由書
（均須按他造當事人之人數附繕本）。
                                    書記官  陳雅加
中　　華　　民　　國　　96　　年　　12　　月　　18　　日
附錄：本案論罪科刑法條全文
毒品危害防制條例第4條
製造、運輸、販賣第一級毒品者，處死刑或無期徒刑；處無期徒
刑者，得併科新臺幣 1 千萬元以下罰金。
製造、運輸、販賣第二級毒品者，處無期徒刑或 7年以上有期徒
刑，得併科新臺幣 7百萬元以下罰金。
製造、運輸、販賣第三級毒品者，處 5年以上有期徒刑，得併科
新臺幣 5百萬元以下罰金。
製造、運輸、販賣第四級毒品者，處 3年以上10年以下有期徒刑
，得併科新臺幣 3百萬元以下罰金。
製造、運輸、販賣專供製造或施用毒品之器具者，處1年以上7年
以下有期徒刑，得併科新臺幣 1 百萬元以下罰金。
前五項之未遂犯罰之。
